臺灣高等法院刑事判決
110年度上訴字第2297號
上  訴  人  臺灣桃園地方檢察署檢察官
被      告  吳俊杰


上列上訴人因被告傷害等案件，不服臺灣桃園地方法院109年度
審訴字第1982號，中華民國110年4月16日第一審判決（起訴案號
：臺灣桃園地方檢察署109年度偵字第20551號），提起上訴，本
院判決如下：
    主  文
原判決撤銷。
吳俊杰犯傷害罪，處有期徒刑肆月，如易科罰金，以新臺幣壹仟
元折算壹日。
    事  實
一、吳俊杰與姜○秀同在桃園市楊梅區（下同）武營街與大模街
    交岔路口擺攤，吳俊杰為肉販、姜○秀為菜販。民國109年2 
    月22日上午5時許，在上開交岔路口，吳俊杰為擺攤而搬運
    瓦斯筒時，不慎被姜○秀擺放在攤位上木板砸到頭，吳俊杰
    心生憤恨，遂於同日上午6時47分許，趁姜○秀駕駛其所有車
    牌號碼000-0000號自用小貨車駛抵並停靠在其菜攤前時，上
    前與姜○秀理論，吳俊杰因無法接受姜○秀之回應，竟基於損
    壞他人物品、傷害他人身體及以強暴、脅迫使人行無義務之
    事之犯意，先朝上開自用小貨車丟擲啤酒罐1個（未扣案）
    ，致該自用小貨車後照鏡破裂損壞，足生損害於姜○秀，吳
    俊杰旋再持棍棒1支（未扣案），朝姜○秀揮舞，其他攤商見
    狀將吳俊杰拉回其肉攤後，吳俊杰仍怒氣未消，不久後又走
    向姜○秀之菜攤前，舉起椅子1個（未扣案）砸向姜○秀右臉
    ，致姜○秀受有臉部挫傷、右眼內側眼角擦傷挫傷、鼻部瘀
    青及鼻骨閉鎖鼻折等傷害，吳俊杰仍未作罷，續徒手朝姜○
    秀揮舞，再徒手推姜○秀頭部，上開期間，吳俊杰同時對姜○
    秀叫囂恫嚇：「我從小在這裡殺豬長大的，你還想在這裡擺
    攤？」、「你招惹我還想在這邊擺攤？」等語，並喝令姜○
    秀下跪道歉，以此強暴、脅迫方式使姜○秀當街跪下而行無
    義務之事。嗣警據報前來處理，始悉上情。
二、案經姜○秀訴由桃園市政府警察局楊梅分局報告臺灣桃園地
    方檢察署檢察官偵查起訴。　
    理  由
一、證據能力
    按被告以外之人於偵查中向檢察官所為之陳述，除顯有不可信之情況者外，得為證據，刑事訴訟法第159條之1第2項定有明文。又按被告以外之人於審判外之陳述，雖不符前4條（刑事訴訟法第159條之1至第159條之4）之規定，而經當事人於審判程序同意作為證據，法院審酌該言詞陳述或書面陳述作成時之情況，認為適當者，亦得為證據；當事人、代理人或辯護人於法院調查證據時，知有第159條第1項不得為證據之情形，而未於言詞辯論終結前聲明異議者，視為有前項之同意，刑事訴訟法第159條之5第1項、第2項亦分別定有明文。本判決下列所引被告以外之人於審判外之供述，上訴人即檢察官、被告吳俊杰於本院準備程序均表示同意有證據能力（見本院卷第45頁），迄本案辯論終結前亦未聲明異議，經本院審酌該供述證據之作成情況，並無違法不當及證明力明顯過低之瑕疵，認以之作為證據應屬適當，復經本院依法踐行調查證據程序，爰依刑事訴訟法第159條之5規定，認前揭證據有證據能力。又下列所引用之非供述證據，核均無證據證明係公務員違背法定程序所取得，或有其他不得作為證據之情形，審酌前揭非供述證據並無信用性過低之疑慮，且與被告犯行之認定具關聯性，依刑事訴訟法第158條之4規定反面解釋，應認均有證據能力。　　 
二、認定事實之證據及理由
    上揭事實，業據被告吳俊杰於原審及本院坦承犯行（見原審
    卷第51、63、99頁、本院卷第44、84頁），經證人即告訴人
    姜○秀於檢察官偵訊時證述明確（見偵卷第69至70頁），且
    有告訴人之怡仁綜合醫院診斷證明書（見偵卷第25頁)、日
    盛汽車修理廠估價單（見偵卷第27頁）、現場暨車損照片、
    監視器錄影畫面翻拍照片（見偵卷第29至51頁）、車號查詢
    汽車車籍資料（見偵卷第63頁）、臺灣桃園地方檢察署109
    年9月1日勘驗筆錄及所附監視器錄影畫面翻拍照片（見偵卷
    第85至103頁)等附卷可稽，足認被告自白，與事實相符，足
    以採信。本案事證明確，被告前揭犯行堪以認定，應予依法
    論科。
三、法律適用
㈠按刑法第305條之恐嚇危害安全罪，係指單純以將來加害生命、
  身體、自由、名譽、財產之事，恐嚇他人致生危害於安全者而
  言，如對於他人之生命、身體等，以現實之強暴、脅迫手段加
  以危害要挾，使人行無義務之事或妨害人行使權利，即應構成
  刑法第304條之強制罪，縱有恐嚇行為，亦僅屬犯強制罪之手
  段，無更論以恐嚇危害安全罪之餘地（最高法院84年度台非字
  第194號判決意旨參照）。經查：被告如事實欄一所為，乃係
  以強暴、脅迫之手段，迫使告訴人下跪，而行此無義務之事，
  揆諸前開判決要旨，無須再論以刑法第305條之恐嚇罪。
㈡核被告所為，係犯刑法第354條之毀損他人物品罪、同法277 條
  第1項之傷害罪及同法第304條第1項之強制罪。公訴意旨認被
  告所為，應再論以刑法第305條之恐嚇危害安全罪，容有誤會
  ，惟因此部分為強制行為之部分行為，無庸另為無罪之諭知，
  附此敘明。　
㈢按行為人實施犯罪之時地，在自然意義上雖非完全一致，但仍
  有部分合致，且犯罪目的單一，依一般社會通念，認應評價為
  一罪方符合刑罰公平原則，如予數罪併罰，反有過度處罰之疑
  ，與人民法律感情亦未契合，故於刑法廢除牽連犯及連續犯後
  ，應依個案情狀，考量一般社會通念及刑罰公平原則，適度擴
  張一行為概念，論以接續犯或一行為觸犯數罪名之想像競合犯
  ，方屬適當（最高法院97年度台上字第1880號判決意旨參照）
  。查被告所為毀損他人物品、傷害及強制之行為雖有先後之分
  ，然有部分合致，且係基於1個對告訴人洩憤之意思決定，而
  先後為上開行為，是認被告前揭所為，犯罪目的單一，在法律
  上應評價為一行為，被告以一行為觸犯上開3罪，應依刑法第5
  5條想像競合犯之規定，從一重之傷害罪處斷。
㈣被告前於107年間因酒後駕車之公共危險案件，經原審法院以10
  7年度壢交簡字第2633號判決判處有期徒刑3月確定，並於108 
  年6月13日易科罰金執行完畢，此有本院被告前案紀錄表在卷
  可稽，其於前開徒刑執行完畢後，5年內故意再犯本件有期徒
  刑以上之罪，固為累犯，惟審酌被告經判處徒刑之前案所犯公
  共危險罪與本案所犯傷害罪、毀損他人物品罪及強制罪之罪質
  不同，犯罪情節、動機、目的、手段均有異，尚難認其本件犯
  行有惡性重大或對刑罰反應力薄弱之情形，爰依司法院大法官
  釋字第775號解釋意旨裁量不加重其最低本刑。
四、撤銷改判之理由
㈠原判決對被告上開犯行，予以論罪科刑，固非無見。惟按刑法
  上量刑之一般標準，應以行為人之責任為基礎，並審酌一切情
  狀，尤應注意刑法第57條所列各款事項，為科刑輕重之標準，
  諸如犯罪之手段、犯罪所生之危險、犯罪行為人犯罪後之態度
  ，均應綜合考量；又刑之量定，固為實體法上賦予法院得為自
  由裁量之事項，但此項職權之行使，仍應受比例原則、平等原
  則、罪刑相當原則之支配，審酌刑法第57條所列各款應行注意
  事項及一切情狀為之，使輕重得宜，罰當其罪，以符合法律授
  權之目的，此即所謂自由裁量權之內部界限。查被告僅因細故
  即在公開場所毀損告訴人物品、傷害告訴人身體並喝令告訴人
  下跪而屈辱於人，手段可議，告訴人所受傷勢包括鼻骨閉鎖鼻
  折，傷勢非輕，原審僅量處有期徒刑2月實屬過輕，難認足以
  達成客觀上之適當性、相當性與必要性等價值要求，刑度難謂
  允當。檢察官上訴主張原審量刑過輕為有理由，原審量刑既有
  前揭可議之處，自應由本院予以撤銷改判。
㈡爰以行為人之責任為基礎，審酌被告本應思以正當管道解決紛
  爭，然卻訴諸暴力，僅因細故即在公開場所毀損告訴人物品、
  傷害告訴人身體並喝令告訴人下跪而屈辱於人，其犯罪手段可
  議，應予相當程度之非難，又被告於原審及本院坦承犯行，並
  於原審與告訴人達成調解，有原審109年度附民移調字第1445
  號調解筆錄存卷可參（見原審卷第57至58頁），惟並未依調解
  筆錄履行賠償之犯罪後態度，兼衡本件衝突之起因、被告行為
  之動機、目的、所生危害、被告之家庭生活及經濟狀況（見原
  審卷第73至75、79至85頁)、年紀及智識程度（見偵卷第11頁)
  、告訴人所受損害等一切情狀，量處如主文第2項所示之刑，
  並諭知易科罰金之折算標準。　
㈢按供犯罪所用、犯罪預備之物或犯罪所生之物，屬於犯罪行為
  人者，得沒收之；前項之物屬於犯罪行為人以外之自然人、法
  人或非法人團體，而無正當理由提供或取得者，得沒收之，刑
  法第38條第2項前段、第3項前段分別定有明文。被告所持以  
  犯本案所用之啤酒罐1個（毀損他人物品罪）、棍棒1支（強制
  罪）及椅子1個（傷害罪）等物均未扣案，被告於原審陳稱啤
  酒罐及椅子等物當下就隨手丟了（見原審卷第51頁)、於本院
  陳稱丟的椅子、啤酒罐等物是隨手拿到的，不知道是誰的等語
  （見本院卷第84頁），是本案查無證據證明上開啤酒罐1個、
  棍棒1支及椅子1個係被告所有，或係他人無正當理由提供或取
  得，而與前開犯罪物沒收之要件不符，爰不予宣告沒收。 　
據上論斷，應依刑事訴訟法第369條第1項、第364條、第299條第
1項前段，刑法第277條第1項、第304條第1項、第354條、第55條
、第41條第1項前段，刑法施行法第1條之1第1項，判決如主文。
本案經檢察官施韋銘提起公訴，檢察官賴怡伶提起上訴，檢察官
林宏松到庭執行職務。
中　　華　　民　　國　　110 　年　　12　　月　　9 　　日
                  刑事第十八庭  審判長法  官  何俏美
                                      法  官  陳海寧
                                      法  官  葉乃瑋
以上正本證明與原本無異。
如不服本判決，應於收受送達後20日內向本院提出上訴書狀，其
未敘述上訴之理由者並得於提起上訴後20日內向本院補提理由書
（均須按他造當事人之人數附繕本）「切勿逕送上級法院」。
                                      書記官  程欣怡
中　　華　　民　　國　　110 　年　　12　　月　　9 　　日
附錄：本案論罪科刑法條全文
中華民國刑法第277條
傷害人之身體或健康者，處5 年以下有期徒刑、拘役或50萬元以
下罰金。
犯前項之罪，因而致人於死者，處無期徒刑或7 年以上有期徒刑
；致重傷者，處3 年以上10年以下有期徒刑。
中華民國刑法第304條
以強暴、脅迫使人行無義務之事或妨害人行使權利者，處3 年以
下有期徒刑、拘役或9 千元以下罰金。
前項之未遂犯罰之。
中華民國刑法第354條
毀棄、損壞前二條以外之他人之物或致令不堪用，足以生損害於
公眾或他人者，處2 年以下有期徒刑、拘役或1 萬5 千元以下罰
金。